臺灣士林地方法院刑事判決
                                    111年度審訴緝字第8號
公  訴  人  臺灣士林地方檢察署檢察官
被      告  陳品克




上列被告因詐欺案件，經檢察官提起公訴（110 年度偵字第5651
號），因被告於準備程序中就被訴事實為有罪之陳述，經告知簡
式審判程序之旨，並聽取當事人之意見後，經本院合議庭裁定由
受命法官獨任進行簡式審判程序，判決如下：
    主  文
陳品克犯三人以上共同詐欺取財罪，處有期徒刑壹年參月；未扣
案之犯罪所得新臺幣壹仟元沒收之，於全部或一部不能沒收或不
宜執行沒收時，追徵其價額。
    事實及理由
一、程序部分
    按除被告所犯為死刑、無期徒刑、最輕本刑為3 年以上有期
    徒刑之罪或高等法院管轄第一審案件者外，於第一次審判期
    日前之準備程序進行中，被告先就被訴事實為有罪之陳述時
    ，審判長得告知被告簡式審判程序之旨，並聽取當事人、代
    理人、辯護人及輔佐人之意見後，裁定進行簡式審判程序，
    刑事訴訟法第273 條之1 第1 項定有明文。經核本案被告陳
    品克所犯係死刑、無期徒刑、最輕本刑為3 年以上有期徒刑
    以外之罪，其於準備程序中就被訴事實為有罪之陳述，經告
    知簡式審判程序之旨，並聽取公訴人、被告之意見後，本院
    合議庭爰依首揭規定，裁定由受命法官獨任進行簡式審判程
    序。是本案之證據調查，依同法第273 條之2 規定，不受同
    法第159 條第1 項、第161 條之2 、第161 條之3 、第163 
    條之1 ，及第164 條至170 條所規定證據能力認定及調查方
    式之限制，合先敘明。
二、本案犯罪事實及證據，除均引用檢察官起訴書之記載（如附
    件）外，另更正及補充如下：
  ㈠事實部分：
　⒈起訴書犯罪事實欄第1 行關於「邱緯綸及劉俊甫」之記載，
    補充為「邱緯綸（業經本院以110 年度審訴字第564 號判決
    判處有期徒刑1 年2 月，上訴後，經臺灣高等法院以111 年
    度上訴字第1078號判決駁回上訴）及劉俊甫（業經臺灣高等
    法院以111 年度上訴字第1078號判決判處有期徒刑6  月）
    」。
　⒉起訴書犯罪事實欄第3 行關於「與及其他擔任機房端工作之
    詐騙集團成員」之記載，應更正為「與『法拉驢』及其他擔任
    機房端工作之詐欺集團成員」；第4 至5 行關於「基於3 人
    以上詐欺取財之犯意聯絡」之記載，應補充更正為「基於3 
    人以上共同詐欺取財及洗錢之犯意聯絡」；第9 至10行關於
    「再將提獲之贓款交給邱緯綸」之記載，應補充更正為「再
    將提領之贓款交給邱緯綸轉交予其他不詳之詐欺集團成員，
    以此方式製造金流斷點，致無從追查犯罪所得之來源、去向
    。陳品克、邱緯綸因而各獲得新臺幣（下同）1,000  元之
    報酬，劉俊甫則獲得2,000 元之報酬」。
  ㈡證據部分：補充「被告陳品克於本院民國111 年8 月5 日訊
    問、準備程序及審理中所為之自白」、「證人即共同被告邱
    緯綸、劉俊甫於本院110 年9 月3 日準備程序及審理中所為
    之供述」。
三、論罪科刑
  ㈠過去實務認為，行為人對犯特定犯罪所得之財物或利益作直
    接使用或消費之處分行為，或僅將自己犯罪所得財物交予其
    他共同正犯，祇屬犯罪後處分贓物之行為，非本條例所規範
    之洗錢行為，惟依洗錢防制法之新法規定，倘行為人意圖掩
    飾或隱匿特定犯罪所得來源，而將特定犯罪所得直接消費處
    分，甚或交予其他共同正犯，而由共同正犯以虛假交易外觀
    掩飾不法金流移動，即難認單純犯罪後處分贓物之行為，應
    仍構成洗錢防制法第2 條第1 或2 款之洗錢行為（最高法院
    108 年度台上字第1744號判決意旨參照）。查：本案被告陳
    品克與共同被告邱緯綸、劉俊甫、「法拉驢」等身分不詳之
    詐欺集團成員對告訴人陳俊達所為，構成刑法第339 條之4 
     第1 項第2 款加重詐欺取財罪，如後所述，此為最輕本刑6
      月以上有期徒刑以上之罪，屬洗錢防制法第3 條第1 款所
    稱特定犯罪，而被告陳品克提領告訴人遭詐欺之款項後，交
    付邱緯綸，再由邱緯綸轉交予其他身分不詳之詐欺集團成員
    ，以掩飾、隱匿該特定犯罪所得之來源、去向及所在，揆諸
    上開說明，自非單純犯罪後處分贓物之與罰後行為，而該當
    洗錢防制法第2 條第2 款所指之洗錢行為無訛。
  ㈡核被告陳品克所為，係犯刑法第339 條之4 第1 項第2 款之
    三人以上共同詐欺取財罪、洗錢防制法第14條第1 項之洗錢
    罪。又被告陳品克與邱緯綸、劉俊甫、「法拉驢」等不詳詐
    欺集團成員間，就上開犯行，互有犯意聯絡，並分工合作、
    互相利用他人行為以達犯罪目的及行為分擔，均應論以共同
    正犯。再被告陳品克係一行為同時觸犯加重詐欺取財罪及一
    般洗錢罪，屬想像競合犯，應依刑法第55條規定，從較重之
    三人以上共同詐欺取財罪處斷。公訴意旨雖漏未論及被告陳
    品克所為另涉犯洗錢防制法第14條第1 項之洗錢罪，惟起訴
    書犯罪事實欄既已敘及此部分事實，且上開部分與業經起訴
    之部分具想像競合犯之裁判上一罪關係，復經本院於審理時
    當庭諭知被告所涉犯行包含上述罪名，無礙於被告訴訟防禦
    權之行使，本院自得併予審酌，附此敘明。
  ㈢按想像競合犯之處斷刑，本質上係「刑之合併」，其所謂從
    一重處斷，乃將想像競合犯組成之評價上數罪，合併為科刑
    一罪，其所對應之刑罰，亦合併其評價上數罪之數法定刑，
    而為一個處斷刑。易言之，想像競合犯侵害數法益者皆成立
    犯罪，論罪時必須輕、重罪併舉論述，同時宣告所犯各罪名
    ，包括各罪有無加重、減免其刑之情形，亦應說明論列，量
    刑時併衡酌輕罪部分量刑事由，評價始為充足，然後依刑法
    第55條規定「從一重處斷」，非謂對於其餘各罪可置而不論
    。因此，法院決定處斷刑時，雖以其中最重罪名之法定刑，
    做為裁量之準據，惟於裁量其輕重時，仍應將輕罪合併評價
    在內。本案被告陳品克於本院審理時自白一般洗錢犯行，依
    洗錢防制法第16條第2 項「犯前2 條之罪，在偵查或審判中
    自白者，減輕其刑」之規定，原應減輕其刑，惟其所犯一般
    洗錢罪係屬想像競合犯其中之輕罪，本案犯行係從一重之共
    同加重詐欺取財罪處斷，就此部分想像競合輕罪得減刑部分
    ，依上開說明，由本院於後述依刑法第57條量刑時，一併衡
    酌該部分減輕其刑事由，附此敘明。
  ㈣爰審酌被告陳品克為青壯之年，具勞動能力，竟不思循以正
    當管道取得財物，明知詐欺集團對社會危害甚鉅，竟受金錢
    誘惑，加入本案詐欺集團負責提領詐欺贓款之車手工作，利
    用被害人一時不察、陷於錯誤，以起訴書所載之方式進行詐
    騙，致使告訴人受有財產損失，不僅漠視他人財產權，更製
    造金流斷點，影響財產交易秩序，亦徒增檢警機關追查集團
    上游成員真實身分之難度，犯罪所生危害非輕，所為實屬不
    該，衡以被告犯後已坦承犯行，已具悔意，然迄未與告訴人
    和解並賠償告訴人所受損害之犯後態度，暨考量被告之素行
    （見卷附臺灣高等法院被告前案紀錄表之記載）、本案犯罪
    動機、目的、手段、於本案詐欺集團之參與程度及分工情節
    、所獲利益（詳後沒收部分），及其自陳高職畢業之教育智
    識程度、入監前從事房地產工作、月收入約1 萬3,000 元人
    民幣、單身、無需扶養家人之家庭生活經濟狀況（見本院11
    1 年度審他字第10號卷【下稱本院審他卷】111 年8 月5  
    日審判筆錄第5 頁）等一切情狀，量處如主文所示之刑。
四、沒收部分
  ㈠按犯罪所得，屬於犯罪行為人者，沒收之；於全部或一部不
    能沒收，或不宜執行沒收時，追徵其價額；犯罪所得已實際
    合法發還被害人者，不予宣告沒收或追徵，刑法第38條之1 
     第1 項前段、第3 項、第5 項分別定有明文。又任何人都
    不得保有犯罪所得，為基本法律原則，犯罪所得之沒收或追
    徵，在於剝奪犯罪行為人之實際犯罪所得（原物或其替代價
    值利益），使其不能坐享犯罪之成果，以杜絕犯罪誘因，可
    謂對抗、防止經濟、貪瀆犯罪之重要刑事措施，性質上屬類
    似不當得利之衡平措施，著重所受利得之剝奪。然苟無犯罪
    所得，自不生利得剝奪之問題，固不待言，至二人以上共同
    犯罪，關於犯罪所得之沒收或追徵，倘個別成員並無犯罪所
    得，且與其他成員對於所得亦無事實上之共同處分權時，同
    無利得可資剝奪，特別在集團性或重大經濟、貪污犯罪，不
    法利得龐大，一概採取絕對連帶沒收或追徵，對未受利得之
    共同正犯顯失公平。有關共同正犯犯罪所得之沒收或追徵，
    最高法院向採之共犯連帶說，業於104 年8 月11日之104 年
    度第13次刑事庭會議決議不再援用，並改採沒收或追徵應就
    各人所分得者為之等見解。倘若共同正犯各成員內部間，對
    於不法利得分配明確時，自應依各人實際分配所得沒收；至
    共同正犯各成員對於不法利得享有共同處分權限時，則應負
    共同沒收之責。經查，被告陳品克因本案擔任詐欺集團車手
    工作，獲取1,000 元報酬乙情，業據其供承在卷（見本院審
    他卷111 年8 月5 日準備程序筆錄第2 頁），既為其犯罪所
    得，且未扣案，亦未實際合法發還告訴人，復查無刑法第38
    條之2 第2 項所定情形，自應依刑法第38條之1 第1 項前段
    、第3 項規定宣告沒收，並於全部或一部不能沒收或不宜執
    行沒收時，追徵其價額。
  ㈡次按犯洗錢防制法第14條之罪，其所移轉、變更、掩飾、隱
    匿、收受、取得、持有、使用之財物或財產上利益，沒收之
    ；犯第15條之罪，其所收受、持有、使用之財物或財產上利
    益，亦同，洗錢防制法第18條第1 項定有明文。惟因洗錢行
    為之標的是否限於行為人者始得宣告沒收，法無明文，是倘
    法條未規定「不問屬於犯罪行為人與否均沒收」時，自仍以
    屬於被告所有者為限，始應予沒收。經查：被告陳品克提領
    告訴人受騙匯入本案金融帳戶內之款項後，已全數交予邱緯
    綸而上繳本案詐欺集團，此如前述，足見上開詐欺款項非屬
    被告陳品克所有，亦無證據證明其就該款項具有事實上管領
    、處分權限，揆諸前揭說明，除前述被告陳品克分得之報酬
    外，自無從就告訴人遭詐欺而匯入本案金融帳戶內之款項，
    另依洗錢防制法第18條第1 項或刑法第38條之1  第1 項前
    段之規定宣告沒收，併此敘明。
據上論斷，應依刑事訴訟法第273 條之1 第1 項、第299 條第1 
 項前段、第310 條之2 、第454 條第2 項（依刑事裁判精簡原
則，僅記載程序法條），判決如主文。
本案經檢察官郭千瑄提起公訴，由檢察官李清友到庭執行職務。
中　　華　　民　　國　  111　　 年　　9　　 月　　2   日
                  刑事第十庭法  官  陳秀慧
以上正本證明與原本無異。
如不服本判決應於收受送達後20日內，向本院提出上訴書狀，並
應敘述具體理由。其未敘述上訴理由者，應於上訴期間屆滿後20
日內向本院補提理由書（均須按他造當事人之人數附繕本）「切
勿逕送上級法院」。若因疫情而遲誤不變期間，得向法院聲請回
復原狀。
                             書記官  陳建宏
中　　華　　民　　國　  111　　 年　　9　　 月　　2   日
附錄本案論罪科刑法條全文：
洗錢防制法第2 條
本法所稱洗錢，指下列行為：
一、意圖掩飾或隱匿特定犯罪所得來源，或使他人逃避刑事追訴
    ，而移轉或變更特定犯罪所得。
二、掩飾或隱匿特定犯罪所得之本質、來源、去向、所在、所有
    權、處分權或其他權益者。
三、收受、持有或使用他人之特定犯罪所得。

洗錢防制法第14條
有第二條各款所列洗錢行為者，處7 年以下有期徒刑，併科新臺
幣5 百萬元以下罰金。
前項之未遂犯罰之。
前二項情形，不得科以超過其特定犯罪所定最重本刑之刑。

中華民國刑法第339 條之4
犯第339 條詐欺罪而有下列情形之一者，處1 年以上7 年以下有
期徒刑，得併科1 百萬元以下罰金：
一、冒用政府機關或公務員名義犯之。
二、三人以上共同犯之。
三、以廣播電視、電子通訊、網際網路或其他媒體等傳播工具，
    對公眾散布而犯之。
前項之未遂犯罰之。

【附件】
臺灣士林地方檢察署檢察官起訴書
                                     110年度偵字第5651號
　　被　　　告　陳品克　男　23歲（民國00年0月0日生）
　　　　　　　　　　　　住○○市○○區○○路000巷00弄00
　　　　　　　　　　　　　號4樓
　　　　　　　　　　　　居新北市○○區○○路0段000巷00號
　　　　　　　　　　　　　3樓
　　　　　　　　　　　　國民身分證統一編號：Z000000000號
　　　　　　　　邱緯綸　男　23歲（民國00年0月0日生）
　　　　　　　　　　　　住○○市○○區○○街00巷00弄0號2
　　　　　　　　　　　　　樓
　　　　　　　　　　　　國民身分證統一編號：Z000000000號
　　　　　　　　劉俊甫　男　24歲（民國00年0月00日生）
　　　　　　　　　　　　住南投縣○○鎮○○路000巷00號7樓
　　　　　　　　　　　　　之3
　　　　　　　　　　　　居新北市○○區○○路0段000巷00號
　　　　　　　　　　　　　2樓
　　　　　　　　　　　　國民身分證統一編號：Z000000000號
上列被告等因詐欺案件，已經偵查終結，認應該提起公訴，茲將
犯罪事實及證據並所犯法條分敘如下：
　　　　犯罪事實
一、陳品克、邱緯綸及劉俊甫均於民國109 年間某日，加入詐欺
    集團，陳品克擔任車手負責領取詐騙所得之贓款，邱緯綸擔任
    收水、劉俊甫擔任把風，而與及其他擔任機房端工作之詐騙
    集團成員，共同意圖為自己不法之所有，基於3 人以上詐欺
    取財之犯意聯絡，先由機房端詐欺集團成員於附表所示之時
    間、方式向附表所示之人施用詐術，致其陷於錯誤而依指示
    匯款後，陳品克即依指示，透過劉俊甫取得附表所示提款卡
    後，再於附表所示之時間，至附表所示之地點設置之自動櫃
    員機提領如附表所示之款項，再將提獲之贓款交給邱緯綸。
    嗣因警方據報，調閱監視器後，始知上情。
二、案經陳俊達訴由嘉義縣政府警察局朴子分局報告偵辦。
　　　　證據並所犯法條
一、證據清單暨待證事實
編號 證據名稱 待證事實   1 被告邱緯綸於警詢及偵查中之陳述 坦承於109年10月8日18時49 分許至53分許，與被告陳品克及劉俊甫一同至臺北市○○區○○街0○00號領款共計10萬元，當天被告陳品克負責領錢，領完將卡片跟錢交給被告劉俊甫，被告劉俊甫再將錢交給伊，伊交給上手後獲取1千元報酬之事實。 2 被告陳品克、劉俊甫等2人於警詢中之陳述、提領畫面 坦承全部犯罪事實。 3 證人即告訴人陳俊達於警詢之證述 被告等3人所屬之詐騙集團以附表所示詐術，詐騙附表所示告訴人，致其依指示匯款之事實(詳請參照附表)。 4 王道銀行帳號000-00000000000000號帳戶申請書、交易明細表 告訴人陳俊達遭詐騙並匯款至左列帳戶內之犯罪事實。 
二、核被告等3 人所為，均係犯刑法第339 條之4 第1 項第2 款
    三人以上共同犯詐欺取財罪嫌。被告三人及其他不詳詐騙集
    團成員間，有犯意聯絡及行為分擔，請論以共同正犯。末被告
    之犯罪所得，請依刑法第38條之1 第1 項前段、第3 項規定
    ，宣告沒收，於全部或一部不能沒收或不宜執行沒收時，追徵
    其價額。
三、依刑事訴訟法第251 條第1 項提起公訴。
　  此　致
臺灣士林地方法院
中　　華　　民　　國　 110　　年　　5 　　月　　21　　日
                              檢　察　官　郭 千 瑄
本件正本證明與原本無異　　　　　　　　　　　
中　　華　　民　　國　 110　　年　　6 　　月　　7 　　日
                              書　記　官　黃 旻 祥　　　
附表：
編號 被害人 詐術 匯款時間 匯款金額 匯入帳戶 提領時間 提領地點 提領金額 1 陳俊達 解除分期設定 109年10月8日18時38分許、41分許 49,987元、49,989元 王道銀行帳號000-00000000000000號帳戶 109年10月8日18時49分許至53分許 臺北市○○區○○街0000號 5筆2萬元，共計10萬元 
附錄本案所犯法條：
中華民國刑法第339 條之4 第1 項第2 款
犯第339 條詐欺罪而有下列情形之一者，處1 年以上7 年以下有
期徒刑，得併科1 百萬元以下罰金：
二、三人以上共同犯之。